臺灣高等法院民事判決　　　　　　 95年度重上更(一)字第129號
上　訴　人　甲○○
訴訟代理人　王東山律師
複　代理人　李美寬律師
　　　　　　林孝甄律師
被　上訴人　陳錫說即祭祀公業陳悅記管理人
　　　　　　陳澤南即祭祀公業陳悅記管理人
　　　　　　陳文德即祭祀公業陳悅記管理人
共　　　同
訴訟代理人　林靜文律師
上列當事人間請求給付酬金事件，上訴人對於中華民國92年6月
26日臺灣士林地方法院90年度重訴字第557號第一審判決提起上
訴，經判決後，由最高法院發回更審，本院於96年6月12日言詞
辯論終結，判決如下：
    主  文
上訴駁回。
第二審及發回前第三審訴訟費用由上訴人負擔。
    事實及理由
一、上訴人起訴主張：祭祀公業陳悅記（下稱系爭祭祀公業）於
    民國 (下同)87 年10月20日召開87年度第8次管理委員會，
    決議與上訴人成立委任契約，約定由上訴人蒐集並提供系爭
    祭祀公業被占用土地之地號、占用人姓名、住居所等相關資
    料，而由系爭祭祀公業給付相當之報酬。嗣系爭祭祀公業於
    87年11月14日召開87年度第2次派下大會（下稱系爭派下大
    會），決議按上訴人所查報之土地變賣價金扣除增值稅後餘
    額之15％計算報酬，而與上訴人成立委任契約 (下稱系爭委
    任契約)。上訴人已依約蒐集並提供相關資料予系爭祭祀公
    業之管理人，詎系爭祭祀公業之管理人於出賣上訴人所查報
    坐落台北市○○區○○段5小段840地號土地（下稱系爭840
    地號土地）及同所826地號土地（下稱系爭826地號土地），
    並取得台北市○○區○○段3小段305地號土地(下稱系爭305
    地號土地）及同所304-7地號土地（下稱系爭304-7地號土地
    ）之徵收補償金後，竟不依約給付報酬合計新台幣（下同）
    6,486,403元予上訴人，而被上訴人為系爭祭祀公業之管理
    人，爰依系爭委任契約之約定，請求被上訴人如數給付並加
    付法定遲延利息等語。原審為上訴人敗訴之判決，上訴人不
    服，提起上訴，經本院判決駁回上訴，上訴人復提起第三審
    上訴，經最高法院將本院所為上開判決廢棄，並發回本院更
    為審理，上訴人並聲明：(一)原判決廢棄。(二)被上訴人應給付
    上訴人6,486,403元，及自起訴狀繕本送達翌日起至清償日
    止，按年息5%計算之利息。(三)願供擔保請准宣告假執行。
二、被上訴人則以：系爭派下大會所為決議僅係形成系爭祭祀公
    業之內部意思，非經全體管理人對外執行決議內容與上訴人
    簽訂契約前，對外尚不發生任何法律效果，至系爭祭祀公業
    管理人個別之行為對於系爭祭祀公業則不生效力，是上訴人
    與系爭祭祀公業間尚未成立系爭委任契約。退步言之，縱認
    上訴人與系爭祭祀公業間已成立系爭委任契約，上訴人亦未
    依約履行報告義務，且上訴人所陳報之土地亦未經依法取回
    占有，是上訴人請求被上訴人給付酬金，殊屬無據等語，資
    為抗辯。原審為被上訴人勝訴之判決，被上訴人對於上訴人
    之上訴則聲明：(一)上訴駁回。(二)如受不利判決，願預供擔保
    請准宣告免為假執行。
三、關於上訴人與系爭祭祀公業間是否成立系爭委任契約部分：
  (一)經查系爭祭祀公業於87年10月20日召開87年度第8次管理委
    員會，決議：「甲○○先生發現公業土地被侵占數十年，地
    價稅由公業支付，損失鉅大，多方查證、搜集相關資料，侵
    占人姓名、住址、現住戶姓名、地號與協調等各種問題予公
    業，本案送交派下大會議決（酬金由派下大會決定）」；嗣
    系爭祭祀公業於87年11月14日召開系爭派下大會時，該公業
    管理人所提出之「業務報告」第7點記載：「據甲○○發現
    我公業土地被侵占數十年，價值約3千萬元。江君提供搜集
    相關資料、地號、查證、侵占人、姓名、住址…等，有利我
    公業，以利訴訟，業已報告我管理委員通過日後勝訴，該土
    地有變賣，扣除增值稅後，需抽取酬金多少，由派下大會決
    定」；而系爭派下大會就討論事項第7項：「據甲○○發現
    我公業土地被侵占數十年，價值約3千萬元。江君提供搜集
    相關資料、地號、查證侵占人、姓名、住址…等，有利我公
    業，以利訴訟，業已報告我管理委員會並轉告派下員大會，
    日後該土地有變賣扣除增值稅後，需酬金多少，由派下大會
    決定」，決議：「陳光臨說明後，出席派下同意酬金為土地
    出售款扣除相關稅款後之15%作為依據。至於律師費，若遇
    敗訴該費用由甲○○負擔」（下稱系爭決議）等情，有上開
    會議記錄可稽（見原審卷第7至23、147頁，發回前本院卷(一)
    第89、90頁）。又據證人陳錫科、陳錫殿、陳炳陽在原審均
    到場證稱：依系爭決議內容，上訴人須先以訴訟索回系爭祭
    祀公業被占用之土地，於該土地出售並繳清稅款後，始得要
    求以餘額15%計算之酬金等語（見原審卷第258、259頁）；
    另證人陳光臨在發回前本院亦到場證稱：「我是全程參加（
    系爭派下大會），我當時還是管理人，上訴人也是全程參加
    ，上訴人是因為通知派下員派下土地被侵占，上訴人出席報
    告。報告後派下大會同意授權給上訴人調查被侵占的土地的
    地號、侵占人，委任上訴人做到確認哪塊土地被侵占，查到
    後報告給管理人，由管理人追討土地…如果敗訴，上訴人要
    負擔律師費、訴訟費用」，「也就是被侵占土地趕走侵占人
    後，被上訴人處分土地所得價金扣掉增值稅，給上訴人15%
    。決議報酬過程上訴人在場」，「（就系爭決議）我是代說
    明，不是我提案。報酬提案是上訴人先向管理委員會提出，
    管理委員會送給派下員大會決議。上訴人說土地價值約3千
    萬元，是因為當時派下員要他預估數字」等語（見發回前本
    院卷(一)第107、108頁）；又上訴人於88年2月25日依系爭決
    議所提出之委任契約書，內載：「立契約書人祭祀公業陳悅
    記管理人（下簡稱甲方）、甲○○（下簡稱乙方），茲雙方
    就甲方委任乙方訪查搜集有關甲方所有遭人竊佔之土地地號
    等相關資料等事宜簽訂本契約書，條件如后：一甲方依87年
    11月14日派下大會會議決議，委任乙方訪查搜集有關乙方發
    覺甲方所有遭竊佔價值新台幣參仟萬元之土地地號及竊佔人
    之姓名住址等相關資料，俾供甲方對竊佔人行使權利。二乙
    方所查出甲方遭竊佔之土地，經甲方依法取回後，甲方應按
    土地售價扣除應繳稅捐後之淨值之百分之十五，給付乙方作
    為酬金。另竊佔人因竊佔所造成甲方之損害，經甲方請求竊
    佔人賠償而取得賠償金額後，甲方亦應給付合於上開賠償金
    額之百分之十五予乙方作為酬金。甲方如以訴訟方式對竊佔
    人主張權利，所需一切費用全由甲方負擔，如甲方敗訴，律
    師費用由乙方負擔。四乙方查得遭竊佔之土地如下…」（見
    發回前本院卷(一)第117、118頁）。則綜合上開事證，足證系
    爭祭祀公業派下員作成系爭決議係承諾委由上訴人查證並陳
    報系爭祭祀公業所有遭他人無權占有土地之地號、占有人姓
    名、住址、占有情形等相關資料，於3千萬元之範圍內，於
    系爭祭祀公業依上訴人所查報內容依法取回該土地後，按該
    土地出售價額扣除應繳稅捐淨值之15%計付酬金予上訴人，
    倘系爭祭祀公業管理人係以訴訟方式取回被占有之土地，所
    需費用由系爭祭祀公業負擔，惟如系爭祭祀公業遭敗訴判決
    確定，則系爭祭祀公業委任律師進行訴訟之費用則由上訴人
    負擔（即系爭委任契約之內容），尚非謂上訴人僅須陳報系
    爭祭祀公業所有遭他人占用之土地地號、占用人姓名、住址
    等相關資料予該公業管理人，即得於該土地出售後請求被上
    訴人給付依上開方式計算之報酬。
  (二)被上訴人雖抗辯系爭決議所指被占用之土地，須以未列載於
    系爭祭祀公業財產清冊之土地為限，而系爭840、826地號土
    地分別於36年7月1日、43年7月29日即登記為系爭祭祀公業
    所有，早已列入公業財產清冊內，另系爭304-7、305地號土
    地亦於系爭決議前即列入該公業財產清冊內，均非屬系爭決
    議所指土地範圍內等語，並提出土地異動索引及系爭祭祀公
    業不動產清冊為證（見原審卷第87、88、236至240頁）。惟
    查：
  1.證人陳錫焰、陳錫科、陳錫殿及陳炳陽固均於原審到場證稱
    ：彼等有參加系爭決議，該決議係限於發現清冊外之土地被
    侵占才可以要求報酬等語（見原審卷第258、259頁）。然查
    依系爭派下大會會議記錄所載，系爭決議並未限定上訴人所
    查報之土地須係系爭祭祀公業財產清冊所列土地以外之土地
    （見原審卷第8頁）；且依上開系爭祭祀公業87年10月20日
    所召開87年度第8次管理委員會會議記錄所載，該管理委員
    會之所以提案由派下大會議決同意給付上訴人酬金，乃係為
    減少系爭祭祀公業因土地遭人占有猶須繼續支付地價稅之損
    失（見發回前本院卷(一)第89頁），是證人陳錫焰、陳錫科、
    陳錫殿及陳炳陽所證情節，核與系爭派下大會會議記錄所載
    內容不符，尚難信為真實。
  2.證人陳榮鐘即系爭祭祀公業當時管理人之一固在原審到場證
    稱：「原告（指上訴人）於理事會開會列席時是說他發現是
    我們公業土地，但財產目錄沒有紀錄的土地，有被侵占數十
    年情形，原告要求說他可以提供這些沒有紀錄而被侵占土地
    資料，要求公業付報酬，理事會當時無權利決定，要提付派
    下員大會決定。在開派下員大會時主席是陳錫說，他報告第
    4項時候陳光臨說由他來報告，當時派下員並無討論，很混
    亂，不記得有人提議減少報酬或是增加報酬，不知道有作表
    決。我們公業理監事會議紀錄及派下員大會紀錄之原始手寫
    紀錄應由三位管理人、三位監察人及紀錄簽名蓋章、認證，
    原告提出這份派下員大會紀錄都沒有我簽名蓋章。而且與原
    來會議紀錄不同，原來會議記錄有記載原告提供資料必須是
    公業財產紀錄沒有登載之土地才可要求報酬。派下員大會當
    天開會前我就寫聲明書及公業大會 (應係「印」之誤寫）交
    給大主席放在主席桌上面，之後由陳光臨保管中。原告這份
    打字版會議紀錄沒有經過我簽名蓋章，原始手寫紀錄我有簽
    名蓋章」等語（見原審卷第211、212頁）；而被上訴人陳錫
    說亦在原審到場陳稱：「（系爭決議會議紀錄）是（我蓋章
    ）的）」、「（蓋章時）我大概翻過，但沒有看仔細，蓋章
    時並無發現這份與原先開會不同，原告提起本件訴訟後我才
    發現不一樣。原來財產目錄以外原告發現的才可請求報酬。
    還有一份手寫紀錄在陳光臨手上。陳光臨負責所有書類保管
    ，我不知道他是否有移交新任保管書類的管理人陳文德」等
    語（見原審卷第212、213頁）。惟證人陳光臨證稱：上開會
    議記錄係陳錫說於製作完成並用印後始交付予伊，其上有記
    錄人陳德明之印文，另陳錫墻也用印見證該會議紀錄沒有錯
    誤；伊係負責保管系爭祭祀公業之文書，且已辦畢移交手續
    ，惟並未取得手寫會議記錄等語（見原審卷第213頁，發回
    前本院卷(一)第110頁），並提出移交為證（見發回前本院卷
    (一)第132至139頁）；又證人陳德明亦證稱：「（系爭派下大
    會召開）當時我是理事，因找不到人紀錄，所以臨時找我作
    紀錄，我是用手寫的而不是用打字的，之後管理人陳錫說拿
    打字這一份（即上訴人所持有之會議記錄）給我蓋章。當天
    江先生 (指上訴人）有上台發言說如果他可以查報公業土地
    被侵占時，希望要求報酬，我記得當時有其他派下員上台發
    言說公業土地都有登記，如果發現登記外之土地要發給報酬
    ，且除了發現，還要去交涉、爭取回來，扣除相關稅款後，
    給他15%」等語（見原審卷第229頁）；而證人陳澤川亦證稱
    ：「我有參加（系爭派下大會），但當天我負責受理大會報
    到手續，在先前理監事會議有溝通，甲○○要發現財產目錄
    外財產才可以要求報酬…這份會議紀錄內容沒有錯。但這份
    紀錄是誰寫的我不清楚。紀錄上並沒有寫清冊以外之財產土
    地」等語（見原審卷第259頁），由此足見於系爭派下大會
    討論系爭決議案時，固有派下員上台發言表示上訴人所查報
    之被占有土地應以系爭祭祀公業財產清冊以外之土地為限，
    然於系爭決議作成時，並未將該條件列入決議內容；此外，
    被上訴人復不能舉證證明系爭派下大會會議記錄原始手稿內
    容確與卷附打字版會議記錄所載內容不符，是尚不能僅憑證
    人陳榮鐘所為上開證詞，即據以為有利於被上訴人之認定。
  (三)被上訴人雖又抗辯系爭決議僅係形成系爭祭祀公業之內部意
    思，尚未由該公業3位管理人共同執行，故系爭委任契約尚
    未成立等語。惟查：
  1.按代理人有數人者，其代理行為應共同為之，但法律另有規
    定或本人另有意思表示者，不在此限，民法第168條定有明
    文。查系爭祭祀公業派下協定規約書第4條規定：「本祭祀
    公業管理人之選任以派下員過半數之同意為之。選出管理人
    3名…」，又於第6條規定：「本祭祀公業財產之管理、分配
    、處分、變更、設定負擔等事宜，得由過半數派下員同意授
    權管理人全權處理…」（原審卷第98頁）；又系爭祭祀公業
    派下協定書於前言亦記載：「本公業必須向台北市政府民政
    局重新辦理修改派下協定規約書及派下全員證明，以符合現
    行法令。但本公業對以往財產之管理、出售、分配等事務及
    會議之推行，特定組織管理委員會，其習慣由來已久，不能
    因而廢之。故緩經本公業派下過半數之同意協議制訂協定書
    為我等派下共同遵守之依據」；並於第3條規定：「本公業
    所有之現款，以管理人聯名，全部寄存銀行」；第4條規定
    ：「本公業之開支款項，需經理事4名以上及管理人3名之同
    意支付之」；第5條規定：「本公業設管理人3名、監察人3
    名、理事7名合計13名組織管理委員會，綜合辦理本公業一
    切業務，任期3年均連選得連任」；於第7條規定：「管理人
    職權如下：(一)參加管理委員會議議決，每人各一票議決權。
    (二)代表本公業執行『經管理委員會會議議決之案件』，對外
    行使下記事項：(1)為本公業法定代理人。(2)辦理不動產過戶
    登記，及對外租約等事項。(3)款項收支。(4)外交接洽事項」
    （見原審卷第99至104頁，發回前本院卷(一)第84至86頁），
    是被上訴人據以主張有關系爭決議之執行，須由系爭祭祀公
    業之3位管理人共同為之，固屬有據。
　2.惟查系爭派下大會為系爭決議時，上訴人係全程在場，並曾
    上台報告，業經證人陳德明及陳光臨證述明確（見原審卷第
    229頁，發回前本院卷(一)第107頁），是系爭派下大會作成系
    爭決議固係在形成系爭祭祀公業之內部意思，然上訴人既在
    場全程參與，並當場獲悉該決議之內容，堪認系爭祭祀公業
    之上開意思表示已到達於上訴人，而就系爭委任契約之內容
    與上訴人達成意思表示合致。又系爭祭祀公業87年度選出之
    管理人為陳錫說、陳光臨及陳榮鐘，有系爭祭祀公業派下大
    會記錄可證（見原審卷第217頁），且為兩造所不爭執；又
    陳光臨於系爭派下大會後將該次會議記錄交付予上訴人，此
    經證人陳光臨在原審到場證述明確（見原審卷第209頁）；
    而該會議記錄係由陳錫說所製作，其上蓋有由陳榮鐘所保管
    之系爭祭祀公業大印等情，亦據被上訴人陳錫說陳明無訛（
    見發回前本院卷(一)第111頁），且為被上訴人所不爭執（見
    原審卷第91頁）；另證人陳光臨復於發回前本院到場證稱：
    「（作成系爭決議時）我、陳錫說、陳榮鐘，我們三人都在
    場」，「主席陳錫說有用印在2份會議記錄上，陳榮鐘保管
    的大印也用印後，過幾天陳錫說給我2份，1份我要負責保管
    ，1份交給上訴人。交給上訴人是經過管理人同意」等語（
    見發回前本院卷(一)第110頁），是上訴人據以主張上開會議
    記錄係經系爭祭祀公業當時之管理人陳錫說、陳光臨及陳榮
    鐘同意後，由陳光臨交付予上訴人一節，亦堪信為真實。則
    上開會議記錄雖僅由系爭祭祀公業當時管理人之一陳光臨交
    付予上訴人，然依上開情節，實難認該公業當時之管理人陳
    錫說、陳光臨及陳榮鐘未共同將系爭決議之內容對上訴人為
    意思表示。故被上訴人執此抗辯兩造間尚未成立系爭委任契
    約云云，亦不足取。
  (四)系爭祭祀公業於系爭決議作成後，固於88年5月15日召開88
    年度第1次管理委員會，並於會中就討論提案：「查前於87
    年10月20日召開87年度第8次管委會，會中對於甲○○先生
    提出發現本公業之土地被占用，乃搜集被占用地號、占用人
    姓名、住所與協調等資料（但是未具體提出依據），如何處
    理一案，於87年11月14日召開之87年度派下大會第2次會議
    再次提出日後該土地變賣後酬金為15%案（也無標明提出具
    體之依據），遲至88年2月25日始正式提出查報10筆被占用
    土地資料之委任契約書。但是在87年10月20日召開之第8次
    管委會會議中，蔡陳寶珠女士曾提出被占用之3筆土地詳細
    資料，若有出售抽佣為2%，另陳錫瑞先生於87年11月9日向
    本公會提出報告書，查報被占用之土地資料5筆，綜上所述
    ，甲○○先生所查報之10筆土地中有6筆土地與蔡陳寶珠、
    陳錫瑞2人所提報之資料重複，且江君所提出之日期較晚，
    又收取15%佣金，另江君又於88年3月29日寄發存證信函，查
    報大同、內湖、士林區等7筆被占用之土地資料，復於88年4
    月12日再寄發存證信函查報內湖區○○段○○段304-3、305
    地號2筆被占用土地資料，要求比照辦理，諸位委員是否同
    意此案件」，決議：「1.在87年11月14日召開之87年度派下
    大會第2次會議中所提出之決議，因甲○○君無法明確標示
    土地之詳細地號，且前後所查報19筆土地依公告現值計算之
    市價約5億元，遠超過會議中所提3千萬元之價值，管理委員
    會無法執行此一決議，擬在下次派下大會提出復議案，再行
    詳細討論執行細節。2.依查報土地之時間先後，是否在財產
    清冊中，或是在訴訟中，佣金之高低等各種不同情況，擬請
    教律師，並蒐集相關資訊，提請下次召開派下員大會再行決
    定」（見原審卷第77至80頁）；而系爭祭祀公業嗣於89年10
    月1日召開89年度派下大會，就系爭決議之執行情形決議：
    「詳如今日議程中之討論提案內，提請復議」，而就該討論
    提案：「有關甲○○先生提報本公業土地被佔用，若經追討
    索回應付佣金為15%及往後對於發現被佔用土地之不同情況
    ，應如何處置」，所提出之說明為：「1.前於87.10.20召開
    87年度第8次管委會，會議中對於甲○○先生提出發現本公
    業土地被占用，乃蒐集被占用地號、占用人姓名住址與協調
    等資料，應如何處理乙案，業經決議：『送交派下員大會議
    決，酬金由派下員大會決定』。2.87.11.14召開87年度第2
    次派下員大會，會議中提案：『據甲○○發現我公業土地被
    侵占數十年，價值約3千萬元。江君提供蒐集相關資料、地
    號、查證占用人姓名住址…等，有利我公業，以利訴訟，業
    已報告我管理委員會並轉告派下員大會，日後該土地有變賣
    扣除增值稅後，需酬金多少，由派下大會決定」，業經決議
    ：『同意酬金為土地出售款扣除相關稅款後之15%作為依據
    。至於律師費，若遇敗訴該費用由甲○○負擔』。3.甲○○
    先生遲至88.2.25始正式提出10筆被佔用土地資料之委任契
    約書。但是在87.10.20召開87年度第8次管委會會議中，蔡
    陳寶珠女士提出大同、大龍、二、524地號及北投、桃源、
    五、826、840地號等3筆土地，若有出售，介紹人抽佣2%，
    另於87.11.9派下員陳錫瑞先生向本公會提出報告書，查報
    北投、豐年、四、221、222、239、242、243地號等5筆土地
    被他人占用。4.綜前所述，甲○○先生所提出10筆被占用土
    地中，有6筆與蔡陳寶珠女士、陳錫瑞先生所提報之資料重
    複，且甲○○先生所提出之日期較晚，又收取較高酬金。另
    甲○○先生又於88.3.29寄發存證信函查報7筆被占用土地資
    料，復於88.4.12再寄發存證信函查報2筆被占用土地資料，
    要求比照辦理。5.甲○○先生於87.11.14召開87年度第2次
    派下員大會會議中，未明確提出被占用土地詳細資料，且前
    後所查報19筆被占用土地，依公告現值計算之市價約5億元
    ，遠超過其所言3千萬元之價值，管委會（88年度第1次管委
    會議）無法執行此一決議，且往後對於發現被占用土地之不
    同情況，應如何處置」，決議：「依據往例若查報之土地係
    本公業財產清冊內未登錄者，方有討論酬金之空間。而甲○
    ○先生所提報之資料皆為本公業財產清冊內既有之土地，應
    予拒絕」（見原審卷第82至85頁）。然查兩造間至遲於陳光
    臨交付系爭派下大會會議記錄予上訴人時，即已成立系爭委
    任契約，已如前述，至系爭祭祀公業派下大會所為上開決議
    ，充其量僅足認定系爭祭祀公業派下大會有終止或變更系爭
    委任契約之意思表示，是被上訴人執此抗辯兩造間尚未成立
    系爭委任契約云云，亦不足取。
四、關於上訴人是否已依系爭委任契約之約定完成受委任事務而
    得請求報酬部分：
  (一)上訴人主張系爭祭祀公業於89年12月12日出售系爭840、826
    地號土地予陳光臨，所得價金4,240,000元，扣除增值稅2,0
    95,672元後，其餘額2,144,328元之15%為321,649元；又系
    爭304-7地號土地經台北市政府以90年5月14日府地四字第90
    05774500號公告徵收為台北市內湖64號公園新建工程用地，
    其徵收補償費89,018,496元已於90年7月9日由被上訴人代表
    系爭祭祀公業領取，依該補償費15%並按該土地遭人占用面
    積比例計算酬金應為398,814元；又系爭305地號土地亦經台
    北市政府以90年5月14日府地四字第9005651300號函公告徵
    收，其徵收補償費38,439,600元已於90年7月12日經被上訴
    人代表系爭祭祀公業領取，依該補償費15%計算之酬金為5,
    765,940元等情，有土地登記謄本、異動索引表、台北市政
    府地政處90年8月24日北市地四字第9022155600號函、台北
    市政府地政處90年8月17日北市地四字第9022077700號函、
    土地房屋買賣契約書、土地標售通知及土地增值稅繳款書可
    證（原審卷第47至55頁、發回前本院卷(一)第163至168頁，卷
    (二)第4頁），且為被上訴人所不爭執（見發回前本院卷(二)第
    3、8頁），堪信為真實。
  (二)上訴人雖又主張其已查報上開土地遭人占有之相關資料予被
    上訴人，堪認已履行系爭委任契約所定義務，而得請求酬金
    等語，惟為被上訴人所否認。經查：
  1.上訴人固於88年3月25日以書面通知被上訴人關於坐落台北
    市○○區○○段4小段221、222、239、243、225、226、227
    、167等地號土地及系爭840、826地號土地之占用情形，有
    存證信函附件可稽（見原審卷第26頁），惟依該附件所載，
    上訴人就系爭840地號土地雖僱人清除該地上之廢棄物，惟
    已明確表示其無法查出占用人姓名、住址及相關資料，是尚
    難認上訴人就此部分已依系爭委任契約履行查報義務。又上
    訴人就系爭826地號土地雖陳報該土地占用人之姓名及地址
    ，惟被上訴人主張就系爭840、826地號土地，於出售時已與
    買受人約定不點交，故無須收回該土地之占有一節，為上訴
    人所不爭執（見發回前本院卷(一)第175、176頁），則被上訴
    人就系爭826地號土地既未依法取回占有即予出售，系爭委
    任契約所定給付報酬之條件自尚未成就。
  2.上訴人雖於88年4月12日以存證信函通知被上訴人關於坐落
    台北市○○區○○段3小段304-3地號土地及系爭305地號土
    地之占用情形，有存證信函及掛號郵件收件回執可稽（見原
    審卷第28至32頁）。惟上訴人僅提出現場照片，且就系爭
    305地號土地除註明：「現開闢8米既成道路，按市政府規定
    8米以下既成道路暫不徵收」，並未提供該土地之占有人姓
    名、地址及相關資料，是上訴人所為尚難認已依系爭委任契
    約履行查報義務。
  3.上訴人於89年3月27日以存證信函通知被上訴人關於坐落台
    北市○○區○○段3小段692、691、663、304地號土地（系
    爭304 -7地號土地於89年12月15日分割自上開304地號土地
    －見原審卷第162頁所附土地登記謄本）之占用情形，固有
    存證信函及掛號郵件收件回執可證（見原審卷第43至46頁）
    。惟上訴人僅提出現場照片，並未提供各該土地之占有人姓
    名、地址及相關資料。上訴人雖主張依上開現場照片所示，
    系爭304-7地號土地內有墓牌顯示「故考倪君錦城」等字樣
    ，核與台北市政府社會局91年6月7日北市社七字第09134691
    602號公告所載相符，應認上訴人已將該土地被占用情形陳
    報予被上訴人等語，並提出上開函文為證（見原審卷第165
    、166頁）。惟依上開函文所載，系爭304-7地號土地內設置
    之墳墓達11處之多，而其中1處之墓牌固記載「故考倪君錦
    城」等字樣，然依通常情形，尚不足據此即得知悉該部分土
    地現究係由何人所占有，而得依法請求回復該部分土地之占
    有，是上訴人所為此部分之主張，尚不足取。況被上訴人主
    張就系爭304-7、305地號土地因係經台北市政府公告徵收，
    故系爭祭祀公業並未收回該部分土地之占有等情，亦為上訴
    人所不爭執（見發回前本院卷(一)第175、176頁），是就系爭
    304-7、305地號土地部分，系爭委任契約所定給付報酬之條
    件亦未成就。
  4.上訴人雖另於89年1月29日寄發台北大龍峒郵局第24號存證
    信函予被上訴人，然該函所載內容僅係表列上訴人所陳報土
    地之地號、面積、公告現值及總現值，用以作為日後計算酬
    金之參考，並未提及各該土地被占用情形、占用人姓名、住
    址等事項，有該存證信函可稽（見原審卷第41、42頁），是
    亦不足據以認定上訴人已就上開土地依系爭委任契約履行查
    報義務。
  (三)依上所述，上訴人請求被上訴人就系爭840、826、304-7、
    305地號土地部分給付酬金，自屬無據。
五、從而，上訴人依據系爭委任契約之約定，請求被上訴人給付
    6,486,403元並加付法定遲延利息，為無理由，不應准許。
    原審所為上訴人敗訴之判決，所持理由雖與本院不同，然其
    結論並無二致。上訴意旨指摘原判決不當，求予廢棄改判，
    為無理由，應予駁回。
六、至兩造其餘之攻擊或防禦方法及未經援用之證據，經本院斟
    酌後，認為均不足以影響本判決之結果，自無逐一詳予論駁
    之必要，併此敘明。
七、據上論結，本件上訴為無理由，依民事訴訟法第449條第2項
    、第78條，判決如主文。
中　　華　　民　　國　　96　　年　　6　　 月　　26　　日
                    民事第四庭
                        審判長法  官  張劍男
                              法  官  陳昆煇
                              法  官  彭昭芬
正本係照原本作成。
如不服本判決，應於收受送達後20日內向本院提出上訴書狀，其
未表明上訴理由者，應於提出上訴後20日內向本院補提理由書狀
（均須按他造當事人之人數附繕本）上訴時應提出委任律師或具
有律師資格之人之委任狀；委任有律師資格者，另應附具律師資
格證書及釋明委任人與受任人有民事訴訟法第466條之1第1項但
書或第2項（詳附註）所定關係之釋明文書影本。
中　　華　　民　　國　　96　　年　　6 　　月　　26　　日
                              書記官  丁華平
附註：
民事訴訟法第466條之1（第1項、第2項）：
對於第二審判決上訴，上訴人應委任律師為訴訟代理人。但上訴
人或其他法定代理人具有律師資格者，不在此限。
上訴人之配偶、三親等內之血親、二親等內之姻親，或上訴人為
法人、中央或地方機關時，其所屬專任人員具有律師資格並經法
院認為適當者，亦得為第三審訴訟代理人。
